【裁判字號】    94,上重訴,80
【裁判日期】    950330
【裁判案由】    毒品危害防制條例
【裁判全文】
臺灣高等法院刑事判決                94年度上重訴字第80號
上  訴  人  臺灣臺北地方法院檢察署檢察官
上  訴  人
即  被  告  乙○○
選任辯護人  沙  洪律師
被      告  甲○○
義務辯護人  林光彥律師
被      告  己○○
                    （另案於臺灣桃園女子監獄執行中）
選任辯護人  舒建中律師
上列上訴人等因被告等違反毒品危害防制條例案件，不服臺灣臺
北地方法院93年度重訴字第18號，中華民國94年 7月22日第一審
判決（起訴案號：臺灣臺北地方法院檢察署93年度偵字第5058號
），提起上訴，本院判決如下：
    主  文
上訴駁回。
    事  實
一、乙○○於民國八十四年間，因違反麻醉藥品管理條例案件、
    槍砲彈藥刀械管制條例案件，經臺灣士林地方法院以八十四
    年度易字第一六九九號判決就違反槍砲彈藥刀械管制條例部
    分處有期徒刑三月，緩刑四年確定。另違反麻醉藥品管理條
    例部分，經提起上訴，由本院以八十四年度上易字第六一○
    三號判處有期徒刑五月確定；復因違反麻醉藥品管理條例、
    槍砲彈藥刀械管制條例案件，經臺灣士林地方法院以八十四
    年度訴字第一二七九號分別判處有期徒刑五年二月、四月，
    其中槍砲彈藥刀械管制條例部分於該審確定，就違反麻醉藥
    品管理條例部分提起上訴，經本院以八十六年度上更一字第
    九四六號、最高法院八十六年度台上字第七一四五號判決駁
    回上訴確定，並經撤銷前述緩刑之宣告；上開違反麻醉藥品
    管理條例案件、槍砲彈藥刀械管制條例、麻醉藥品管理條例
    、槍砲彈藥刀械管制條例四罪，經本院八十七年度聲字第一
    三二號裁定應執行有期徒刑五年十月。又於八十五年間，因
    二次偽造文書、違反麻醉藥品管理條例案件，分別經臺灣士
    林地方法院以八十五年度易字第三○九七號判處有期徒刑五
    月、三月，應執行有期徒刑七月，及臺灣臺北地方法院以八
    十五年度易字第五四○四號判處有期徒刑七月確定；上開二
    次偽造文書、違反麻醉藥品管理條例三罪，經定應執行有期
    徒刑一年二月；後經入監接續執行，於八十五年十月二十日
    起算刑期，於八十八年九月八日因縮短刑期假釋出監，於九
    十二年七月十一日縮刑期滿，視為執行完畢（以上構成累犯
    ）。乙○○又於九十一年間，因違反電子遊戲場管理條例案
    件，經臺灣臺北地方法院以九十二年度易字第六○四號判處
    有期徒刑五月，提起上訴後，經本院以九十二年度上易字第
    二二五四號判決駁回上訴確定；又因詐欺案件，經臺灣臺北
    地方法院以九十一年度自字第八四一號判決後，經提起上訴
    ，由本院以九十二年度上易字第一三九八號判處有期徒刑六
    月確定；上開違反電子遊戲場管理條例、詐欺二罪，經本院
    九十三年度聲字第一一○號裁定應執行有期徒刑十月，於九
    十三年七月七日易科罰金全部執行完畢（以上不構成累犯）
    。詎乙○○仍不知悔改，竟意圖營利，於不詳時間，在不詳
    地點，向真實姓名年籍不詳之成年人，販入不詳數量之第一
    級毒品海洛因、第二級毒品安非他命，並攜至友人戊○○所
    有之臺北市○○○路一六三巷二號六樓之二房屋內，由乙○○所使用、管領之如附圖編號一所示之房間內，伺機販賣予
    不特定人牟利。嗣於九十三年三月五日上午（起訴書誤繕為
    下午）六時二十分許，為警持搜索票至上址房屋搜索時，當
    場在如附圖編號一所示之房間內查獲，並扣得如附表一(一)ａ
    、ｂ、ｃ、ｄ所示之乙○○準備伺機賣出予不特定人之第一
    級毒品海洛因及如附表一(二)ａ、ｂ、ｃ所示之第二級毒品安
    非他命，如附表二(一)ａ、二(二)ａ、ｂ所示之供乙○○販賣第
    一級毒品所用（外包覆海洛因層之）圓柱中心粉磚、電子磅
    秤、塑膠夾鍊袋，如附表二(二)ａ、ｂ所示之供乙○○販賣第
    二級毒品安非他命所用之電子磅秤、塑膠夾鍊袋等物，始查
    悉上情。
二、案經臺北市政府警察局中正第二分局報告臺灣臺北地方法院
    檢察署檢察官偵查起訴。
    理  由
壹、程序方面：
一、本件檢察官起訴時，以被告乙○○、甲○○、己○○共同基
    於營利販賣第一、二級毒品之犯意聯絡，先由甲○○於九十
    三年三月五日某時，販入數量不詳之第一級毒品海洛因及第
    二級毒品安非他命，再由甲○○將販入之毒品，於同日攜至
    臺北市中正區○○○路一六三巷二號六樓之二房屋由己○○
    所承租之房間內，與乙○○、己○○共同分裝前開毒品，「
    準備伺機販賣不特定人施用及牟利」，嗣於同日上午六時二
    十分許，為警搜索上開處所查獲等情，認被告乙○○、甲○○、己○○，共同涉犯毒品危害防制條例第四條第一項、第
    二項之販賣第一級、第二級毒品罪嫌；嗣經蒞庭檢察官於原
    審九十四年六月二十三日審理期日當庭陳稱：本於刑事訴訟
    法第三百條規定意旨，就被告甲○○、己○○起訴之犯罪事
    實變更法條，犯罪事實更改為被告己○○於九十三年二月底
    向戊○○承租臺北市○○○路一六三巷二號六樓之二的一間
    房間，於九十三年三月四日在上址向被告乙○○無償取得第
    二級毒品安非他命，並於九十三年三月四日晚上參加友人婚
    宴後帶回住處內，除供自己施用外，並基於轉讓第二級毒品
    安非他命之概括犯意，透過甲○○之協助，分裝到塑膠夾鏈
    袋內，連續無償轉讓安非他命予在屋內打麻將之戊○○、林
    根生、子○○及辛○○施用，嗣於九十三年三月五日上午六
    時二十分許，為警搜索查獲等情，就被告己○○起訴之犯罪
    法條變更為連續轉讓第二級毒品罪嫌，就被告甲○○起訴之
    犯罪法條變更為幫助連續轉讓第二級毒品罪嫌等語。惟按刑
    事訴訟法第三百條規定，得就起訴之犯罪事實，變更檢察官
    所引應適用之法條者，係指「法院」於不妨害事實同一之範
    圍內，得自由認定事實，適用法律而言（最高法院六十九年
    臺上字第一八○二號判例意旨參照）；又按檢察一體原則，
    實行公訴之「檢察官」固有權「更正」起訴書所載之犯罪事
    實及所引應適用之法條，然亦應以檢察官擇為訴訟客體之基
    本社會事實關係相同者為限，查本件起訴書之犯罪事實欄記
    載被告乙○○、甲○○、己○○涉嫌共同分裝毒品，準備伺
    機販賣予不特定人施用及牟利，並未記載被告三人「交付」
    毒品予他人，蒞庭檢察官欲就被告己○○、甲○○起訴之犯
    罪事實更正為轉讓及幫助轉讓第二級毒品，與起訴之基本事
    實並非相同（並非均基於「交付」之基本事實），依法應不
    得更正，且依蒞庭檢察官上開陳述，亦無撤回原起訴（本件
    亦未據檢察官提出撤回起訴書）、另追加起訴被告己○○、
    甲○○涉犯轉讓及幫助轉讓第二級毒品罪嫌之意，是本院仍
    應以檢察官原起訴之犯罪事實，即被告乙○○、甲○○、己○○被訴涉犯販賣第一級、第二級毒品罪嫌之犯罪事實，為
    審理對象，合先敘明。
二、證據能力部分：
（一）依大法官會議釋字第 582號解釋意旨，共同被告於被告案
      件中係屬證人，法院應踐行人證之法定調查程序，始具有
      證據能力；而共同被告於被告案件中之警詢、偵查中陳述
      ，因被告無從為詰問，而有礙被告之對質詰問權，應無證
      據能力。再法院就被告之案件對其他共同被告或與被告有
      共犯關係之人調查，均應依人證之調查程序傳喚該共同被
      告或共犯到場，命其立於證人之地位而為陳述，並通知被
      告，使被告有與之對質及詰問其現在與先前陳述之瑕疵的
      機會，以確保其對質詰問權，並藉以發現實體真實（最高
      法院94年度臺上字第1776號判決意旨參照）。依上開大法
      官會議解釋及最高法院判決意旨，法院如於共同被告以證
      人身分到庭陳述，訊問被告對共同被告之審判外陳述有何
      意見，並准許被告對於共同被告當庭及先前陳述進行詰問
      ，即已賦予被告對於共同被告對質詰問機會，此時共同被
      告於審判外陳述之瑕疵，應已治癒，而具有證據能力。查
      被告乙○○、甲○○、己○○及同案被告戊○○、林根生
      、辛○○、子○○於警詢、偵查或原審本於被告身分所供
      ，業於原審以證人身分到庭陳述，並經被告乙○○、甲○○、己○○及其等辯護人當庭交互詰問，有筆錄在卷可考
      ，則被告乙○○、甲○○、己○○及同案被告戊○○、林
      根生、辛○○、子○○於警詢、偵查或原審所供，對於被
      告乙○○、甲○○、己○○應有證據能力。
（二）按被告以外之人於審判外之言詞或書面陳述，除法律有規
      定者外，不得作為證據；而當事人、代理人或辯護人於法
      院調查證據時，知有刑事訴訟法第159條第1項不得為證據
      之情形，而未於言詞辯論終結前聲明異議者，視為有前項
      之同意；而被告以外之人於偵查中向檢察官所為之陳述，
      除顯有不可信之情況者外，得為證據。刑事訴訟法第 159
      條第1項、第159條之5第2項、第159條之1 第2項分別定有
      明文。查證人即被告乙○○之兄何承昱、乙○○之妻蔡雪
      紅及被告甲○○之男友李明鴻於偵查中所證，固屬被告以
      外之人於審判外之言詞陳述。惟其等於偵查中均係於自由
      意志下陳述，證人李明鴻於偵查中業經具結；證人何承昱
      、蔡雪紅雖未具結，然係依法得拒絕證言之人，自均屬合
      法訊問，亦無顯不可信之情形，依刑事訴訟法第159條之1
      第2項規定，應有證據能力。
貳、實體方面：
甲、有罪部分（即被告乙○○部分）：
一、訊據上訴人即被告乙○○矢口否認有販賣第一級、第二級毒
    品犯行，辯稱：查獲時是在上址房屋如附圖編號一所示之房
    間內睡覺，扣案之毒品不知何人所有，並無販賣毒品等語。
    經查：
（一）本件移送機關臺北市政府警察局中正第二分局因接獲民眾
      檢舉，在臺北市○○○路一六三巷二號六樓之二房屋有涉
      嫌施用毒品，經持臺灣臺北地方法院核發之搜索票，於九
      十三年三月六日上午六時二十分許至上址搜索，在屋內計
      扣得白色粉末一大包（壓製成圓柱形粉磚狀）及四小包、
      白色晶體三小包、電子磅秤一台、塑膠夾鏈袋共四百八十
      五只、吸食器一組、吸食器配件四個、現金新台幣（下同
      ）一百三十七萬六千元等物（詳如附表一、二、三所示）
      ，及查獲在場之被告乙○○、甲○○、己○○與辛○○、
      戊○○、林根生、子○○七人。而上開扣案之白色粉末共
      五包，經偵查及原審送法務部調察局鑑驗，其中一大包（
      壓製成圓柱形粉磚狀；如附表一(一)ａ及二(一)ａ所示）及三
      小包（如附表一(一)ｂ、ｃ、ｄ所示），含第一級毒品海洛
      因成份【(甲)偵查中經送法務部調查局第一次鑑定，該四包
      驗餘淨重合計為二六五點四七公克，純度均為百分之八二
      點三五；(乙)原審審理中經辯護人聲請再送法務部調查局鑑
      定，經法務部調查局改以非標準作業程序規定之採樣方式
      再次檢驗，其中一大包（壓製成圓柱形粉磚狀；如附表一
      (一)ａ及二(一)ａ所示），發現並非均質化之海洛因磚，係在
      不知名粉末之圓柱中心外包覆一層海洛因成份之雙層粉磚
      ，經刮除外層檢驗發現，海洛因層（如附表一(一)ａ所示）
      之驗餘淨重為十二點三七公克，純度為百分之二十點九六
      ，而作為圓柱中心之粉磚（如附表二(一)ａ所示）之驗餘淨
      重為二百二十點六八公克，未能檢出係何種物質；又其中
      三小包（如附表一(一)ｂ、ｃ、ｄ所示），亦含第一級毒品
      海洛因成份（該三小包驗餘淨重計為三十二點一二公克，
      純度為百分之八十二點一四）】，另白色粉末一小包（如
      附表三編號(一)ａ所示），未發現毒品成份（驗餘淨重為二
      十一點四二公克）；又扣案之白色晶體三小包（如附表一
      (二)ａ、ｂ、ｃ所示），經原審送內政部警政署刑事警察局
      鑑驗，含第二級毒品安非他命成份（該三小包驗餘淨重合
      計為三十點二一公克，純度為百分之九十七點九）；另查
      獲時在場之被告乙○○、甲○○、己○○及辛○○、戊○○、林根生、子○○七人，經採尿送驗後，被告乙○○、
      己○○及辛○○之尿液均含嗎啡及安非他命陽性反應，被
      告甲○○及戊○○、林根生、子○○之尿液均含安非他命
      陽性反應等情，有扣押筆錄及目錄表、法務部調查局九十
      三年三月二十二日調科壹字第○二○○○六三二○號鑑定
      通知書（見偵查卷第七頁至第九頁、第二一三頁）、九十
      四年三月二十八日第0000000000○號函（見原
      審卷（三）第一三六頁、第一三七頁）、臺灣尖端先進生
      技醫藥股份有限公司九十四年三月十二日濫用藥物檢驗報
      告七份（見偵查卷第二三六頁至第二五○頁）在卷可稽，
      此部份事實堪以認定。
（二）關於本件扣案毒品之持有人及犯罪態樣：
１、查就本件搜索經過及扣案物品起獲情形：（１）證人即查獲
    員警向緒知於原審證稱：我從本件開始聲請搜索票到移送都
    有承辦，一開始時是有人檢舉臺北市中正區○○○路一六三
    巷二號六樓之二有人在吸食毒品，說那邊有個甲○○，還有
    一個綽號叫「大姐」的人，還有一些其他人，就向法院聲請
    搜索票；到達上開地點時，在門口聽到裡面有打麻將的聲音
    ，兩個穿制服的警察說是賭博妨害安寧，請裡面的人開門，
    進去後在如附圖編號三所示之房間內有己○○、戊○○、林
    根生、子○○四個人在打麻將，再往前走到如附圖編號二所
    示之房間，發現甲○○坐在床那邊在發呆，再走到如附圖編
    號一所示之房間，發現乙○○坐在房間裡桌子旁邊的椅子上
    ，還有一個辛○○躺在旁邊床上睡覺，我是跟另一個同事郭
    憲賢負責搜索一號房間，其他還有同事負責二號房、三號房
    、客廳和廚房，房間的房門是開的，進去一號房時看到辛○○躺在床上睡覺，辛○○已經睡著了，叫醒他時，辛○○看
    到警察不會很緊張，看起來有喝酒的樣子，乙○○在一號房
    間內的桌子邊，躺在椅子上看電視，電視是開著的，乙○○
    的眼睛是張開的，躺在椅子上，他右手邊的桌子上有毒品，
    有四小包海洛因白粉和三小包安非他命，桌上還有電子磅秤
    及塑膠夾鏈袋，是以大的塑膠夾鏈袋包著小的塑膠夾鏈袋，
    在桌子底下乙○○腳邊的鞋盒裡面，放有一百三十七點六萬
    元是整疊的，乙○○就靠在桌子旁邊，與桌子幾乎沒有距離
    ，我問乙○○東西是誰的，乙○○說海洛因與磅秤不是他的
    ，錢是他的，乙○○看到警察好像很驚訝，很緊張，另外在
    一號房間內的衣櫥裡還有找到一大包放在綠色方糖盒子裡的
    白粉，衣櫥是緊接著桌子，乙○○的右手邊是桌子，右前方
    就是衣櫥，衣櫥是警方搜的，在搜索現場有錄影，有將一號
    房間內所有擺設全部照進來，但沒有拍到從衣櫥拿毒品出來
    的畫面，東西搜出來有問乙○○，乙○○說東西不是他的，
    其他的人在現場沒有問，是到派出所才問的，在一號房間內
    看到的物品是男性使用的等語（見原審卷（一）第一七五頁
    至第一九一頁、卷（三）第五八頁至第六四頁）；（２）證
    人即查獲員警郭憲賢於原審證稱：我是與向緒知一起負責搜
    索一號房間及製作乙○○的筆錄，進去現場時，先看過裡面
    的狀況，到三號房看到有人打麻將，再順著到一號房，大家
    再分工搜索，進去時一號房間的房門是開的，走到三號房就
    可以看到一號房間中乙○○躺在椅背，所以我們這邊控制再
    到那一間，我跟向緒知進去一號房，進去就是一張床，辛○○在床上睡覺，乙○○躺在椅子上面，面對電視，電視是開
    著的，乙○○旁邊是桌子，桌上有四小包海洛因白粉、三小
    包安非他命，還有一大堆夾鏈袋大概兩、三百個，以及電子
    磅秤，乙○○回答說桌子上的東西不是他的，現金一百三十
    七點六萬元是在乙○○坐的椅子旁邊的桌子下面的鞋盒裡面
    搜到的，乙○○說一百三十七點六萬元是他的，另外在桌子
    旁邊的衣櫃裡面，還搜到用方糖盒子裝的一個白色圓柱狀的
    海洛因，在一號房間內的物品是男性的，衣櫥內的衣服也是
    男性的，扣案的四百八十五個夾鏈袋，在一號房間搜到的比
    較多，大概有二、三百個，其他有在二號房間搜到的，至於
    在二號房間內何處搜到的，要問我的同事等語（見原審卷（
    一）第九一頁至第九四頁、卷（三）第六四頁至第七０頁）
    ；（３）證人即查獲員警陳信進於原審證稱：查獲當天我有
    參與搜索，我是後來才進去的，進去時人已經集中到客廳，
    我負責搜索三號房間及客廳的櫃子，三號房間內並沒有看到
    違反毒品危害防制條例之物品，在客廳的櫃子裡面有搜到幾
    個塑膠夾鏈袋，大的有一個、小的有二、三個，包含在本件
    扣案的四百八十五個塑膠夾鏈袋中等語（見原審卷（一）第
    一九四頁至第一九六頁）；（４）證人即查獲員警林偵松於
    原審證稱：我是因為搜索現場警力不足，被呼叫支援搜索，
    到場時一號房的嫌疑人還在，二、三號房的嫌疑人被請到客
    廳，一號房的嫌疑人與我其他同事配合搜索，主管分配我到
    二號房協助，我在二號房門右邊電腦桌下方查獲一個紙箱，
    內有夾鏈分裝袋，分成三包，數目我沒有仔細清點，在電腦
    桌上發現有吸食器，我只負責搜索二號房，其他處所我不是
    很清楚等語（見原審卷（二）第二九頁至第三一頁）。又本
    件搜索過程之錄影光碟片，經原審當庭勘驗結果為：「警方
    進入搜索現場，要求在起訴書附表三號房間內打麻將之人到
    客廳。接著進入乙○○與辛○○所在之起訴書附表一號房間
    ，辛○○在床上睡覺，乙○○在椅子上看電視，旁邊桌上有
    電子磅秤、塑膠袋內裝的白色物品數袋，乙○○坐的旁邊有
    立式衣架，上掛有男性服飾。接著，警方進入起訴書附表二
    號房間。畫面回到一號房間，警方搜索乙○○之包包，沒有
    發現任何違法物品，後來警方又拿毒品初步鑑驗包，測試桌
    上塑膠袋裝之白色粉末狀物品。警方帶乙○○離開一號房間
    到客廳。警方在二號房間查到吸食器及一些塑膠袋。畫面又
    回到一號房，警方將一號房之床墊掀開，警方搜索一號房內
    衣架上之衣物，未查獲任何違法物品，警方繼續在一號房內
    搜索。畫面拍到警方在二號房搜索。畫面又回到客廳搜索。
    畫面又回到二號房。（三十六分二十一秒時）畫面又回到一
    號房，警方在一號房桌下發現一鞋盒，盒內有現金。（三十
    七分○秒時）桌上出現壹個方糖盒。畫面上有聽到警方問乙○○鞋盒內之金錢之用途，乙○○回答說要辦貸款用的。（
    三十九分時）警方打開桌上之方糖盒，拿出一包白色粉末狀
    的物品。畫面又回到客廳，警方將搜索所得之物品放在桌上
    並拍攝。」等情（見原審卷（三）第一一五頁背面至第一一
    六頁正面），有搜索過程之錄影光碟片一片、光碟片翻拍相
    片二十五紙（見原審卷（一）所附證物袋、第二六五頁至第
    二七七頁）可參。綜合上開證人證言及原審勘驗搜索過程之
    錄影光碟片結果，本件警方進入臺北市中正區○○○路一六
    三巷二號六樓之二房屋搜索時，被告己○○及戊○○、林根
    生、子○○四人在如附圖編號三所示房間內打麻將；被告甲○○坐在如附圖編號二所示房間內之床上；被告乙○○及辛○○在如附圖編號一所示房間內，被告乙○○躺坐在椅子上
    ，前方電視打開，而辛○○酒醉睡於床上，經警員喝叫甦醒
    。又扣案之白色粉末四小包（即如附表一(一)ｂ、ｃ、ｄ及如
    附表三(一)ａ所示，而其中如附表一(一)ｂ、ｃ、ｄ所示之三小
    包，均含第一級毒品海洛因成份，如附表三(一)ａ所示之一小
    包，未能檢出係何種物質）、白色晶體三小包（即如附表一
    (二)ａ、ｂ、ｃ所示之三小包，均含第二級毒品安非他命成份
    ）、電子磅秤一台（如附表二(二)ａ所示）、塑膠夾鏈袋三百
    只（如附表二(二)ｂ所示），均係在如附圖編號一所示房間內
    ，緊臨被告乙○○所坐座椅右方之書桌上扣得，而扣案之壓
    製成圓柱形粉磚狀之白色粉末一大包（即如附表一(一)ａ及二
    (一)ａ所示，為在不知名粉末之圓柱中心外包覆一層海洛因成
    份之雙層粉磚），係在如附圖編號一所示房間內緊臨上述書
    桌之衣櫃內扣得，再扣案之現金一百三十七萬六千元（如附
    表三(一)ｂ所示），係在如附圖編號一所示房間內上述書桌下
    方之鞋盒裡扣得；另扣案之吸食器一組、吸食器配件四個（
    如附表三(二)ａ、ｂ所示），係在如附圖編號二所示房間內之
    電腦桌上扣得，另扣案之塑膠夾鏈袋一百八十五只（如附表
    三(二)ｃ所示），係在如附圖編號二所示房間內之電腦桌下之
    紙箱內及客廳內扣得等情無疑。
２、次就本件在如附圖編號一所示房間內扣得之第一級毒品海洛
    因、第二級毒品安非他命及電子磅秤、塑膠夾鍊袋等物品為
    何人所持有？查被告乙○○、己○○、甲○○於警詢、偵查
    及審理中，均各有指稱其他被告為扣案毒品所有人之情事，
    惟被告乙○○、己○○、甲○○均為本件被訴販賣毒品罪嫌
    之被告，在訴訟上屬於利害關係相反之當事人，且其等所為
    指稱其他被告為扣案毒品所有人之陳述，均有前後不一致之
    情事（詳如後述），尚不得以被告乙○○、己○○、甲○○
    所為不利於其他共同被告之陳述，資為認定扣案毒品所有人
    之依據。再被告甲○○雖曾自承扣案毒品為其所持有，惟依
    刑事訴訟法第一百五十六條第二項，被告之自白不得作為有
    罪判決之唯一證據，仍應調查其他必要之證據，以察其是否
    與事實相符之規定，本件自仍應調查其他必要之證據，亦不
    得以被告甲○○所為不利於己之陳述，即認定扣案毒品為被
    告甲○○所有。又本件經傳訊查獲時亦在上址房屋內之同案
    被告戊○○、林根生、子○○、辛○○到庭，同案被告戊○○於警詢、偵查中供稱：我為該房屋的所有權人，己○○向
    我承租其中一間有浴室之主臥房房間，查獲時我在另一間房
    間內打麻將，我不知道扣案物品是何人的等語（見偵查卷第
    三八頁至第四二頁、第一二六頁、第一二七頁），嗣經原審
    多次傳、拘均未到庭；同案被告林根生於警詢、偵查及原審
    供（證）稱：我在查獲前一天晚上約十點多、十一點多去上
    址房屋打麻將，我是在三號房間打麻將，沒有進去一、二號
    房間，並未注意看其他房間是否有人，我只是去打麻將而已
    ，不知道一號、二號房間是何人在居住等語（見偵查卷第六
    三頁、第六四頁、第一二七頁、第一二八頁、第二一０頁、
    第二一一頁及原審卷（二）第一三頁、第一五頁、第一六頁
    ）；同案被告子○○於警詢、偵查及原審供（證）稱：我是
    在查獲前一天晚上約十一點多去上址的，查獲時正跟戊○○
    、林根生、己○○在三號房間內打麻將，警察叫我四個打牌
    的人到客廳，再到裡面的房間搜了很久，乙○○、辛○○、
    甲○○被警察帶出來，還搜到一些東西，當時警察有問在場
    人，查獲的毒品與物品為何人所有，我說不知道，我只是來
    打牌的，我是去打麻將，不清楚房間是何人在使用的等語（
    見偵查卷第六七頁、第六八頁、第二０九頁、第二一０頁及
    原審卷（二）第七九頁至第八五頁）；同案被告辛○○於警
    詢及原審供（證）稱：乙○○於九十三年三月四日下午約我
    到上址房屋集合，一起去金山喝喜酒，己○○也有去喝喜酒
    ，戊○○、林根生、子○○、甲○○沒有去，喝完喜酒後好
    像是三月四日晚上十一點多還是三月五日一點多，再回去上
    址，我當時喝醉酒，迷迷糊糊不清楚，是乙○○送我過去的
    ，一進門乙○○就帶我去一號房間休息，我沒有去其他房間
    ，不知道其他人在做何事，我沒有注意看房間桌上放置何物
    ，我只有在床上睡覺，不知道房屋為何人所有，也不知道一
    號房間是何人居住，我是被警察叫起來時，才知道一號房間
    內有毒品，我不清楚扣到的物品是何人的等語（見偵查卷第
    六五頁、第六六頁及原審卷（二）第一六七頁至第一八六頁
    ）。上開在場人等均未指稱上址房屋內扣案之毒品為何人所
    有，固無從據以認定於如附圖編號一所示房間內扣得之毒品
    及磅秤、分裝袋等物品為被告乙○○所有。
３、惟查：
（１）本件扣案之第一級毒品海洛因及第二級毒品安非他命、電
      子磅秤一台、塑膠夾鏈袋三百只，係在上址房屋如附圖編
      號一所示之房間內，與被告乙○○所坐座椅相緊臨之書桌
      上及衣櫃內起獲，業據證人即查獲員警向緒知、郭憲賢於
      原審證述明確，並經原審勘驗搜索過程之錄影光碟片在案
      ，被告乙○○乃與該扣案物品位置最為接近之人。
（２）警方進入上址房屋搜索時，被告乙○○係坐在如附圖編號
      一所示房間內之座椅上，前方電視開啟，被告乙○○於偵
      查及原審亦分別自承其在一號房間內看電視、睡覺等情（
      見偵查卷第一三二頁及原審卷（三）第二三九頁背面、第
      二九０頁正面）。再本件在緊臨被告乙○○座椅旁之書桌
      下方扣得現金一百三十七萬六千元，被告乙○○供稱：該
      現金為我所有，是我和妻子向親友籌借，用以繳交停止家
      中房屋遭法院拍賣之保證金之用；證人即乙○○之妻蔡雪
      紅於偵查及原審證稱：我和乙○○居住的臺北市○○街五
      十一號二樓房屋，因乙○○的哥哥何承昱借錢，將房子設
      定抵押，被法院拍賣，我將自己工作所得私房錢六十幾萬
      元，拿給乙○○，乙○○也有向他哥哥拿錢等語（見偵查
      卷第二六七頁、第二六八頁及原審卷（二）第一二七頁、
      第一二八頁、第一三一頁、第一三二頁）；證人即乙○○
      之兄何承昱於偵查中證稱：我家裡的兄弟姐妹為了將房子
      標回來，大家各出一半錢，我交給乙○○三十幾萬元，乙○○還有向親戚叔叔姑姑等拿錢等語（見偵查卷第二六八
      頁）；同案被告林根生於偵查及原審供（證）稱：我在查
      獲前一天晚上約十點多、十一點多去上址房屋三號房間打
      麻將，開始打麻將後約一個小時，乙○○拿錢進來要大家
      幫忙數，看數目對不對，乙○○說是要繳房子的錢，戊○○、己○○都有幫忙數，快要數完的時候，子○○進來，
      數錢是在麻將桌上數，數完後乙○○將錢拿回房間放等語
      （見偵查卷第二一０頁及原審卷（一）第一四頁、第一九
      頁至第二一頁、第二六頁）；同案被告子○○於偵查及原
      審供（證）稱：我在查獲前一天晚上約十一點多去上址房
      屋打麻將，我去時己○○、戊○○、林根生、乙○○他們
      剛好算錢剛算完，乙○○說喝酒喝多了，累了想去休息一
      下，離開三號房間後就沒有再進來了，我跟戊○○、林根
      生、己○○留在三號房間裡打麻將，錢是乙○○因為他家
      房子十九日要被法拍，押標金要一百五十一萬，他們湊錢
      要把房子買回來，因為我在乙○○哥哥何承昱之雙杰國際
      企業有限公司上班，所以我知道等語（見偵查卷第二０九
      頁及原審卷（二）第八一頁、第八二頁、第九０頁至第九
      二頁）；證人辛○○於原審證稱：乙○○於三月四日下午
      約我到上址房屋集合一起去金山喝喜酒，要去金山喝喜酒
      時，乙○○說他身上背包有現金，他說他家被查封要拿去
      繳，途中乙○○打開背包要買東西時，我看到裡面有錢等
      語（見原審卷（二）第一六八頁、第一八二頁、第一八三
      頁）。被告己○○亦於偵查、原審供稱：乙○○有帶一百
      多萬元過來，他說他家要被查封，籌到這筆錢請大家幫他
      算，有我、戊○○、林根生、子○○幫他算等語（見偵查
      卷第一九五頁及原審卷（一）第四六頁、卷（二）第一九
      七頁）；被告乙○○復提出臺灣士林地方法院民事執行處
      九十三年二月十二日士院儀九十執勇字第一五八四五號通
      知，記載債務人為何承昱、乙○○等，拍賣標的為臺北市
      ○○街五十一號二層樓房等不動產，定於九十三年三月十
      九日進行第二次拍賣等情（見偵查卷第二二七頁至第二二
      九頁）為憑。依上開事證所示，本件在如附圖編號一所示
      房間內被告乙○○所坐座椅旁書桌下方之鞋盒裡，扣得之
      現金一百三十七萬六千元，係被告乙○○所有，擬用以繳
      交停止拍賣查封房屋之保證金，固屬可能，尚無直接證據
      證明係供被告乙○○販賣毒品所用，或因販賣所得之財物
      。然被告縱須繳交停止拍賣查封房屋保證金，應無攜帶至
      案發現場，並請被告己○○等人幫忙點算之必要。且現金
      一百三十七萬六千元之金額甚鉅，依常情判斷，一般人倘
      有攜帶外出，當置於自己實力所得支配管領之範圍內。被
      告乙○○竟攜帶大筆現金至上開房間內，並置放房間書桌
      下，已見該房間應係被告乙○○所使用，而被告乙○○自
      承案發時正在上開房間書桌旁之座椅上觀看電視、睡覺；
      證人林根生並證稱：乙○○在錢數完後就將錢拿回房間放
      等語，證人辛○○亦證稱：我於查獲前一天晚上喝醉酒返
      回上址後，即由乙○○帶進一號房間內休息等語，足證被
      告乙○○對於如附圖編號一所示之房間，確有使用及管領
      之事實。
（３）雖被告乙○○辯稱：我到一號房間睡覺前，桌上並沒有東
      西，是我醒來後才看到桌上有三、四包小包裝的東西，在
      睡覺時有看到甲○○進來一號房間內分裝毒品；況如果持
      有毒品，理應於警方敲門時加以藏匿或湮滅等語。惟本件
      在上開房間內所扣得含毒品成份之扣案物，計有第一級毒
      品海洛因一大包（壓製成圓柱形粉磚狀，如附表一(一)ａ及
      二(一)ａ所示，外層海洛因層之驗餘淨重為十二點三七公克
      ，圓柱中心之驗餘淨重為二百二十點六八公克，合計為二
      百三十三點零五公克）及三小包（如附表一(一)ｂ、ｃ、ｄ
      所示，驗餘淨重計為三十二點一二公克），及第二級毒品
      安非他命三小包（如附表一(二)ａ、ｂ、ｃ所示，驗餘淨重
      計為三十點二一公克），數量非少，價值顯屬不菲，設該
      毒品非被告乙○○所有，該毒品所有人自不可能任意放置
      於被告乙○○使用房間內之桌上，並同時於毒品緊臨位置
      （同前開房間之書桌上）置放電子磅秤一台及分裝袋三百
      只。再被告乙○○雖曾供稱：有看到甲○○進來一號房間
      分裝毒品云云，然被告乙○○於警詢供稱：我於五日凌晨
      二、三點看到己○○和甲○○一起從二號房間走出，己○○到三號房間跟我交換打麻將，然後我從三號房間走進一
      號房，就看見甲○○在一號房桌上分裝毒品等語；嗣於偵
      查中供稱：毒品是甲○○帶進來的，甲○○於凌晨二點半
      到三點左右進來與己○○交談，甲○○進來時我醒著，我
      看到甲○○在房間裡弄東西弄來弄去等語（見偵查卷第二
      四頁正面、第二七頁背面、第二八頁背面、第一三二頁）
      ；及至原審先供稱：我沒有看到甲○○進來，我在睡覺，
      我睡覺前甲○○還沒有來等語，迨經辯護人及公訴人質問
      何以於警詢、偵查中明白指出知道甲○○進來找己○○，
      並看到甲○○分裝毒品等情後，旋又改稱：我躺在那裡的
      時候已經睡著，但我有看到房間有人走動，那是甲○○進
      來找己○○，我稍微看到甲○○進來一號房間分裝，因為
      甲○○離我很近，我在睡覺，我沒有睜開眼睛，甲○○倒
      東西時與我只有一步的距離等語（見原審卷（三）第二四
      ０頁背面、第二四一頁正面），就親身經歷之事實，先後
      所供不一，自難據以認定扣案毒品係被告甲○○所有。另
      被告乙○○於偵查、原審均自承至如附圖編號一所示之房
      間內看電視、睡覺，及警方持搜索票進入時，仍睡眼惺松
      等情（見原審卷（三）第三○六頁被告答辯狀）。而依證
      人即查獲員警向緒知、郭憲賢指證搜索經過，及原審勘驗
      搜索過程之錄影光碟片所示，本件警方進入搜索上址房屋
      時，屋內房間房門為開啟狀態，且在各房間共用走道即得
      以看見各房間內情形，則被告乙○○或因警方進入房屋搜
      索時尚於睡眠狀態，或因房屋內部隔間及房門開合情形，
      致未及時於警方進入如附圖編號一所示之房間內搜索前即
      藏匿或湮滅毒品，自不得以被告乙○○未及時藏匿或湮滅
      毒品，即認扣案物品非被告乙○○所有。
（４）依扣案物品之起獲位置，被告乙○○對於如附圖編號一所
      示房間之使用及管領情形，及被告乙○○辯稱扣案物品係
      於睡覺時由他人攜入房間置放，顯與常情相違等情觀之，
      本件在上址房屋如附圖編號一所示之房間內扣得之第一級
      毒品海洛因、第二級毒品安非他命、電子磅秤一台、塑膠
      夾鏈袋三百個等物，均為被告乙○○所持有甚明。被告乙○○辯稱不知毒品為何人所有，要屬卸責之詞，不足採信
      。
４、按被告乙○○持有第一級毒品海洛因、第二級毒品安非他命
    之原因，固然非止一端，然不外乎供己或轉讓他人施用而持
    有；或因拾得、他人贈與、受委託保管而持有；或因拾得、
    他人贈與、受委託保管後始起意販賣而持有；或意圖販賣營
    利購入而持有等情。惟本件含毒品成份之扣案物，計有第一
    級毒品海洛因一大包（壓製成圓柱形粉磚狀，如附表一(一)ａ
    及二(一)ａ所示，外層海洛因層之驗餘淨重為十二點三七公克
    ，圓柱中心之驗餘淨重為二百二十點六八公克，合計為二百
    三十三點零五公克）及三小包（如附表一(一)ｂ、ｃ、ｄ所示
    ，驗餘淨重計為三十二點一二公克），及第二級毒品安非他
    命三小包（如附表一(二)ａ、ｂ、ｃ所示，驗餘淨重計為三十
    點二一公克），數量甚大，且其中第一級毒品海洛因一大包
    ，又係在不知名粉末之圓柱中心外包覆一層海洛因成份之雙
    層粉磚，如僅為單純非法持有或施用，該海洛因自無須特別
    包覆在圓柱中心外，並壓製成圓柱形粉磚狀，致提高分離取
    得海洛因純質之困難。且該海洛因包裝方式，適足以增加海
    洛因之總重量，而有利於販賣之用。再本件為警查獲時，同
    時在與毒品相緊臨位置扣得電子磅秤一台、分裝袋三百只，
    倘被告乙○○僅係單純持有或施用，何須一併購置供精確分
    量秤重之電子磅秤及分裝袋等物，已見被告乙○○並非單純
    持有或施用。又依扣案毒品之數量非少，價值顯屬不菲，衡
    情應無可能由被告乙○○無故拾得、或由他人免費贈送、或
    受委託保管，或欲無償轉讓他人。且若係他人無償轉讓、或
    委託保管、或被告乙○○自行拾得，或欲無償轉讓他人，均
    無備置電子磅秤加以秤量，及以分裝袋分裝之必要。被告乙○○既持有扣案數量不少之第一級毒品海洛因及第二級毒品
    安非他命，並特別壓製包覆其他粉末以增加總重量，同時備
    置供精確分量秤重之電子磅秤及分裝袋使用，顯見被告乙○○係意圖營利而販入扣案毒品，並伺機販賣他人無誤。
５、按毒品危害防制條例第四條之販賣罪，並不以販入後復行賣
    出為成立要件，祇須以營利之目的，將毒品予以販入或賣出
    ，有一於此，犯罪即告成立，此與同條例第五條意圖販賣而
    持有毒品罪，其所規定「意圖販賣而持有」，指「意圖販賣
    」而販入以外之原因而持有者（如因他人贈與或寄藏而持有
    ，嗣後始意圖販賣而持有），迥然有別（最高法院八十三年
    度台非字第一八四號、九十年度台上字第七三八九號判決意
    旨參照）。本件被告乙○○意圖販賣營利而販入第一級毒品
    海洛因及第二級毒品安非他命，自已構成販賣罪。事證明確
    ，被告乙○○販賣第一級、第二級毒品犯行堪以認定。
二、核被告乙○○所為，係犯毒品危害防制條例第四條第一項之
    販賣第一級毒品罪及同條第二項之販賣第二級毒品罪。被告
    乙○○持有第一級、第二級毒品之低度行為，應各為販賣第
    一級、第二級毒品之高度行為所吸收，均不另論罪。被告乙○○所犯毒品危害防制條例第四條第一項、第二項之販賣第
    一級、第二級毒品兩罪間，犯意各別，罪名不同，應分論併
    罰。又被告乙○○於八十四年間，因違反麻醉藥品管理條例
    案件、槍砲彈藥刀械管制條例案件，經臺灣士林地方法院以
    八十四年度易字第一六九九號判決就違反槍砲彈藥刀械管制
    條例部分處有期徒刑三月，緩刑四年確定。另違反麻醉藥品
    管理條例部分，經提起上訴，由本院以八十四年度上易字第
    六一○三號判處有期徒刑五月確定；復因違反麻醉藥品管理
    條例、槍砲彈藥刀械管制條例案件，經臺灣士林地方法院以
    八十四年度訴字第一二七九號分別判處有期徒刑五年二月、
    四月，其中槍砲彈藥刀械管制條例部分於該審確定，就違反
    麻醉藥品管理條例部分提起上訴，經本院以八十六年度上更
    一字第九四六號、最高法院八十六年度台上字第七一四五號
    判決駁回上訴確定，並經撤銷前述緩刑之宣告；上開違反麻
    醉藥品管理條例案件、槍砲彈藥刀械管制條例、麻醉藥品管
    理條例、槍砲彈藥刀械管制條例四罪，經本院八十七年度聲
    字第一三二號裁定應執行有期徒刑五年十月。又於八十五年
    間，因二次偽造文書、違反麻醉藥品管理條例案件，分別經
    臺灣士林地方法院以八十五年度易字第三○九七號判處有期
    徒刑五月、三月，應執行有期徒刑七月，及臺灣臺北地方法
    院以八十五年度易字第五四○四號判處有期徒刑七月確定；
    上開二次偽造文書、違反麻醉藥品管理條例三罪，經定應執
    行有期徒刑一年二月；後經入監接續執行，於八十五年十月
    二十日起算刑期，於八十八年九月八日因縮短刑期假釋出監
    ，於九十二年七月十一日縮刑期滿，視為執行完畢，有本院
    被告全國前案紀錄表在卷可稽，其於有期徒刑執行完畢後，
    五年內再犯本件有期徒刑以上之罪，為累犯，應依刑法第四
    十七條規定，就販賣第二級毒品法定刑有期徒刑部分加重其
    刑（販賣第一級毒品部分法定刑為死刑、無期徒刑不得加重
    ，販賣第二級毒品法定刑無期徒刑部分，亦不得加重）。
三、原審調查結果，適用毒品危害防制條例第四條第一項、第二
    項、第十八條第一項前段、第十九條第一項、刑法第十一條
    前段、第四十七條、第五十一條第四款及第三十七條第一項
    ，同時審酌被告乙○○正值壯年，不思循合法正當途徑獲致
    財富，竟運用智慧、勞力於不法之途，犯罪後否認犯行，未
    見悔意，及參酌其犯罪之動機、目的、手段、販賣毒品所生
    之社會危害等一切情狀，就被告所犯販賣第一級毒品及販賣
    第二級毒品罪，分別量處無期徒刑及有期徒刑九年；無期徒
    刑部份，併依刑法第三十七條第一項之規定，宣告褫奪公權
    終身，並定其應執行之刑為無期徒刑，宣告褫奪公權終身。
    另扣案如附表一(一)ａ、ｂ、ｃ、ｄ所示之第一級毒品海洛因
    ，及如附表一(二)ａ、ｂ、ｃ所示之第二級毒品安非他命，為
    查獲之毒品，爰均依毒品危害防制條例第十八條第一項前段
    規定，宣告沒收銷燬之。扣案如附表二(一)ａ所示之於如附圖
    編號一所示房間內扣得（外包覆海洛因層之）圓柱中心粉磚
    ，得增加包含有海洛因之白色粉末之總重量而提高利得，顯
    係供被告乙○○販賣第一級毒品所用之物，又扣案如附表二
    (二)ａ、ｂ所示之於如附圖編號一所示房間內扣得之電子磅秤
    一台、分裝袋三百只，乃便於供精確分裝秤重之物，應為供
    被告乙○○販賣第一級、第二級毒品所用之物，均依毒品危
    害防制條例第十九條第一項規定，宣告沒收之（按犯該條例
    第四條至第九條、第十二條、第十三條或第十四條第一項、
    第二項之罪者，其供犯罪所用或因犯罪所得之財物，均沒收
    之，為毒品危害防制條例第十九條第一項所明定，上開規定
    係刑法第三十八條第一項第二款、第三項但書所指之特別規
    定，政府為防制毒品危害，維護國民身心健康，既於毒品危
    害防制條例設有專條，採義務沒收主義，自應優先適用，而
    無適用刑法第三十八條第一項第二款之餘地，併予敘明）。
    至於本件查獲時另扣得：如附表三(一)ａ所示之白色粉末一小
    包，如前述並未發現任何毒品成份，亦無與扣案毒品混合摻
    雜而無法分離，或附著包覆而得認有特定用途之情形；另如
    附表三(一)ｂ所示之現金一百三十七萬六千元，如前述係被告
    乙○○所有，用以繳納停止拍賣查封房屋保證金之用，尚難
    認係被告販賣毒品犯罪所得之財物；再如附表三(二)ａ、ｂ、
    ｃ所示之吸食器一組、吸食器配件四個、塑膠夾鏈袋一百八
    十五只，與本件於如附圖編號一所示房間內扣得之毒品，尚
    有空間之距離，且據被告己○○於審理中自承在如附圖編號
    二所示之房間內所扣得之吸食器、吸食器配件、塑膠夾鏈袋
    等物，係其所有供施用毒品之用（另如後述），上開附表三
    所示之各扣案物，均無證據顯示與本件被告乙○○前述販賣
    第一級、第二級毒品之犯行有直接關聯，爰均不為沒收之宣
    告。認事用法，核無違誤，被告乙○○上訴，否認有販賣毒
    品犯行，為無理由，應予駁回。
四、（一）臺灣板橋地方法院檢察署（九十四年度偵字第八三八
    三號）移送併辦意旨略以：被告乙○○分別基於販賣第一級
    、第二級毒品之犯意，與同案共犯丁○○、癸○○、壬○○
    、辛○○等人共組販毒集團，於不詳時間，在不詳地點，向
    真實姓名年籍不詳之成年人，販入不詳數量之第一級毒品海
    洛因與第二級毒品安非他命，並攜至其位於臺北縣八里鄉○○○街十二巷六號四樓住處，伺機販賣與不特定第三人牟利
    。嗣於九十二年十二月十七日十六時四十分許，為警持搜索
    票至上址執行搜索，當場扣得第一級毒品海洛因三包（總淨
    重一點五四公克）、第二級毒品安非他命六包（總淨重八八
    點九公克）、塑膠分裝袋九四個、帳簿三本、帳單十九張等
    物；（二）臺灣板橋地方法院檢察署（九十四年度偵字第一
    四一四號）移送併辦意旨略以：被告乙○○基於意圖營利販
    賣第一級毒品海洛因及第二級毒品安非他命之概括犯意，連
    續自九十三年二月九日起，在臺北縣板橋市○○路三六二號
    五樓等地，向年籍姓名均不詳，綽號「阿興」之成年男子等
    人販入第一級毒品海洛因及第二級毒品安非他命及液態安非
    他命後，將購得之海洛因摻入葡萄糖混合分裝，將液態安非
    他命烘乾結晶及將安非他命分裝販賣予己○○及不特定人，
    嗣於九十三年二月十日十七時十分許，在上址當場查獲，並
    扣得液態安非他命七四八點三四克（驗餘剩七一二點二一克
    ）、海洛因殘渣袋五只（淨重零點五克）、安非他命一包零
    點一六公克（驗餘剩零點五一三一克）、毒品攪拌器二台、
    方形鑄模一組、圓形鑄模一組、研磨缽一個、電子磅秤二台
    、烘乾器一台、安非他命製造配方單一張、分裝袋六十五個
    、販賣所得二萬五千元等物；（三）臺灣板橋地方法院檢察
    署（九十四年度偵字第一三七五九號）移送併辦意旨略以：
    被告乙○○基於販賣第一級毒品海洛因及第二級毒品安非他
    命之犯意，於九十三年十一月十一日十六時許，命丙○○自
    綽號「李仔」之姓名年籍不詳之人取得海洛因三包（淨重二
    五點一公克）、安非他命一大包（淨重一千公克）、海洛因
    殘渣袋一個後，即由丙○○將前揭毒品置放於丙○○所有，
    停放於臺北縣三重市○○路○段二八二號薇風馥麗飯店地下
    停車場之車號ＬＤ－一五○五號自用小客車後車廂內，另承
    同一犯意，在同飯店三○九號房，自行持有安非他命二包（
    淨重七點四公克）、海洛因一包（淨重零點一公克），並將
    販賣毒品所使用之電子磅秤一台、夾鏈袋一百一十個置放於
    其所有，停放於同飯店地下三樓之車號ＤＣ－二九七七號自
    用小客車內，嗣於同日十八時三十分許，在前揭地點為警查
    獲，並分別扣得海洛因三包、安非他命一大包、海洛因殘渣
    袋一個，及安非他命二包、海洛因一包、販賣毒品所得贓款
    三十九萬一千元、電子磅秤一台、夾鏈袋一百一十個等物；
    因認被告乙○○均涉犯販賣第一級、第二級毒品罪嫌，並認
    與本件構成連續犯之裁判上一罪關係，而移送本院併案審理
    。惟連續犯之所謂出於概括犯意，必須其多次犯罪行為自始
    均在一個預定之犯罪計劃以內，出於主觀上始終同一犯意之
    進行，若中途另有新犯意發生，縱所犯為同一罪名，究非連
    續其初發的意思，即不能成立連續犯（最高法院七十年度台
    上字第六二九六號判例意旨參照）。本件被告乙○○於警詢
    、偵查及審理中均矢口否認有販賣第一級、第二級毒品之犯
    行，卷內亦無證據足認被告乙○○於本件販賣犯行與併辦部
    份自始均出於一個預定之犯罪計劃以內，主觀上並基於同一
    犯意而為，已難認本案與上開併辦案件係被告乙○○基於同
    一概括犯意所為，且經原審蒞庭檢察官於審理中陳稱本件被
    告乙○○既否認犯罪，本案與併辦案件間無連續概括犯意可
    言，應予退併辦等語（見原審卷第七十頁、第二八八頁），
    上開併辦案件尚難認與本案有連續犯之裁判上一罪關係，本
    院無從併予審酌，應退回檢察官另行偵辦，附此敘明。
乙、無罪部分（即被告甲○○、己○○部分）：
一、公訴意旨另以：被告甲○○、己○○與被告乙○○三人，共
    同基於意圖營利販賣第一、二級毒品之犯意，先由被告甲○○於九十三年三月五日某時，前往臺北市○○路與汀州路交
    叉口某處，向真實姓名年籍不詳、綽號「小珍」之女子，販
    入數量不詳之第一級毒品海洛因及第二級毒品安非他命，再
    由被告甲○○將販入之毒品，於同日攜至臺北市中正區○○○路一六三巷二號六樓之二被告己○○承租之房間內，與被
    告己○○及乙○○共同分裝前開毒品，準備伺機販賣予不特
    定人施用及牟利，嗣於同日上午（起訴書誤繕為下午）六時
    二十分許，為警持搜索票至上址搜索時查獲等情，因認被告
    甲○○、己○○與被告乙○○共同涉犯毒品危害防制條例第
    四條第一項、第二項之販賣第一級、第二級毒品等罪嫌。
二、按犯罪事實應依證據認定之，無證據不得認定犯罪事實，而
    不能證明被告犯罪者，應諭知無罪之判決，刑事訴訟法第一
    百五十四條第二項、第三百零一條第一項分別定有明文。又
    刑事訴訟法上所謂認定犯罪事實之證據，係指足以認定被告
    確有犯罪行為之積極證據而言，該項證據自須適合於被告犯
    罪事實之認定，始得採為斷罪資料；再事實之認定，應憑證
    據，如未能發現相當證據，或證據不足證明，自不能以推測
    或擬制之方法，為裁判基礎（最高法院二十九年上字第三一
    ○五號、四十年台上字第八六號判例意旨參照）。另按被告
    或共犯之自白，不得作為有罪判決之唯一證據，仍應調查其
    他必要之證據，以察其是否與事實相符，刑事訴訟法第一百
    五十六條第二項亦定有明文。
三、公訴人認被告甲○○、己○○涉有販賣第一級、第二級毒品
    罪嫌，無非以被告甲○○、己○○及乙○○之供述、同案被
    告戊○○、林根生供述、證人李明鴻證言，並有毒品、電子
    磅秤、塑膠袋等物扣案為論據。訊據被告甲○○、己○○均
    堅決否認有販賣第一級、第二級毒品犯行，被告甲○○於原
    審辯稱：我沒有販賣毒品，毒品不是我的，也不是我帶進去
    的，我於偵查及審理中承認帶毒品進去上址房屋，是因為搜
    索票寫的是我的名字，覺得害到別人，所以才擔起來的，我
    不知道這麼嚴重，我不會講話等語；被告己○○則辯稱：我
    沒有販賣毒品，扣案的毒品不是我的，我只有向戊○○承租
    二號房間，搜索時我不在一號房間，也沒有使用一號房間等
    語。
四、經查：
（一）被告甲○○部分：
１、扣案之第一級毒品海洛因及第二級毒品安非他命，係在如附
    圖編號一所示之房間內，與被告乙○○所坐座椅緊臨之書桌
    上及衣櫃內起獲，被告乙○○與扣案毒品位置最為接近之人
    ，並對於如附圖編號一所示之房間有使用及管領力等情，已
    如前述。而本件查獲時，被告甲○○並不在上開房間內，已
    無證據證明扣案毒品係在被告甲○○持有中。
２、被告甲○○雖曾於偵查及原審自承：毒品是小珍欠我男友錢
    ，我向小珍討，小珍給我毒品，毒品是我帶過去上址房屋的
    ，我有在房間內分裝毒品等語。惟被告甲○○先後供詞不一
    ，雖曾一度自白攜入扣案毒品及分裝，然嗣後又稱：是因為
    搜索票寫我的名字，想說害到別人才擔起來，扣案毒品與我
    無關等語。而本件並無綽號「小珍」之女子到案，自無從佐
    證被告甲○○供稱係小珍之人交付毒品為真實。再證人即被
    告甲○○男友李明鴻於偵查及原審證稱：我沒有叫「小珍」
    的朋友，也沒有別人欠我錢，而要把毒品押給我的事，本件
    查獲時我正在接受觀察勒戒，直到九十三年三月十七日才出
    來，根本不知道甲○○被捉等語（見偵查卷第二二一頁至第
    二二三頁及原審卷（二）第六八頁、第七二頁、第七七頁、
    第七八頁），亦見被告甲○○前開所供與事實不符。
３、被告己○○、乙○○雖分別指稱被告甲○○有將扣案毒品攜
    入上址房屋及在房間內分裝毒品之情事，惟被告己○○所指
    被告甲○○攜帶扣案毒品進入上址房屋情節，前後供述並不
    一致，於原審先供稱：甲○○於查獲當天從外面回來，拿了
    一袋東西給我看，我知道是毒品沒有錯等語；嗣又改稱我沒
    有注意看甲○○所攜帶的行李及物品為何等語（見原審卷（
    一）第四四頁、卷（二）第一九五頁）。再被告乙○○指稱
    看見被告甲○○在房間分裝毒品，前後亦有不一，於警詢、
    偵查中先供稱：我於五日凌晨二、三點，親眼看到己○○和
    甲○○一起從二號房間走出，己○○到三號房間跟我交換打
    麻將，然後我從三號房間走進一號房，就看見甲○○在一號
    房間桌上分裝毒品，甲○○進來時我醒著，我看到甲○○在
    房間裡弄東西弄來弄去等語（見偵查卷第二四頁正面、第二
    七頁背面、第二八頁背面、第一三二頁），及至原審改稱：
    我沒有看到甲○○進來，我在睡覺，我睡覺之前甲○○還沒
    有來等語，嗣又改稱：我躺在那裡的時候已經睡著，但我有
    看到房間有人走動，那是甲○○進來找己○○，我稍微看到
    甲○○進來一號房間分裝毒品，因為甲○○離我很近，我在
    睡覺，我沒有睜開眼睛等語（見原審卷（三）第二四０頁背
    面、第二四一頁正面）。至被告己○○於原審最後審判期日
    雖另供稱：甲○○有分裝毒品等語，惟被告己○○於該審判
    期日中，先供稱：甲○○沒有分裝毒品，我原先有拿一點給
    甲○○吃，我不知道甲○○在做什麼，因為我在另一個房間
    等語，嗣則改稱甲○○有幫我分裝，是裝給我自己吃云云（
    均見原審卷（三）第二八八頁正面、背面），被告己○○就
    被告甲○○究有無分裝毒品之事，前後供述顯屬矛盾。按本
    件被告己○○、甲○○與乙○○為訴訟上利害關係相反之當
    事人，且被告己○○、乙○○所為不利於被告甲○○之指述
    ，復有前後不一之情形，被告己○○、乙○○指稱扣案毒品
    係由被告甲○○攜入上址房屋，或被告甲○○有拿毒品進一
    號房間分裝、被告甲○○有分裝毒品等情，均無可信，不得
    為補強被告甲○○自白之證據。
４、公訴人聲請傳訊之證人即查獲員警向緒知雖於原審證稱：本
    件發動搜索，係因為有秘密證人檢舉上址房屋內有甲○○及
    一個綽號叫大姐的人在「吸食」毒品，我監控時發現甲○○
    在上址房屋出入時有跟一群人出入，且有左顧右盼的情形等
    語（見原審卷（一）第一七六頁、卷（三）第二八三頁、第
    二八四頁），然證人向緒知並未證稱看見被告甲○○將扣案
    毒品攜入上址房屋，或有販賣毒品之具體情事。另查獲時同
    時在場之同案被告戊○○、林根生、子○○、辛○○，均無
    指證被告甲○○有攜入或分裝毒品之事實。
５、本件查獲時，在被告甲○○所在之如附圖編號二所示之房間
    內，雖扣得吸食器、吸食器配件、塑膠夾鏈袋等物，惟吸食
    器、吸食器配件係施用毒品之用，與販賣無關，而塑膠夾鏈
    袋與在如附圖編號一所示房間內扣得之第一級毒品海洛因及
    第二級毒品安非他命，尚有相當距離，亦難認係供販賣之用
    。且該房間係被告乙○○所使用，依常情判斷，被告甲○○
    應無將數量非少之毒品未置於自身房間，反卻任意放於被告
    乙○○所使用房間之理。
６、綜上所述，本件被告甲○○雖曾自白攜入扣案毒品及有分裝
    之事，然被告甲○○先後自白不一，復查無其他必要之補強
    證據足認被告甲○○之自白與事實相符，卷內亦無證據證明
    扣案之第一級毒品海洛因及第二級毒品安非他命係在被告甲○○持有中，或與被告乙○○有共同意圖營利之犯意聯絡。
    公訴人所舉證據，自不足以證明被告甲○○有與被告乙○○
    共同販賣第一級、第二級毒品之犯行。
（二）被告己○○部分：
１、本件扣案之第一級毒品海洛因及第二級毒品安非他命，係在
    如附圖編號一所示之房間內，與被告乙○○所坐座椅緊臨之
    書桌上及衣櫃內起獲，被告乙○○與扣案毒品位置最為接近
    之人，且對於如附圖編號一所示之房間有使用及管領力等情
    ，業經查明如前。而被告己○○為上址房屋如附圖編號二所
    示房間之承租人，為被告己○○自承在卷，並經證人即房屋
    所有人戊○○於警詢及偵查中證述無誤。然本件查獲時，被
    告己○○並不在如附圖編號一所示之房間內，且證人即查獲
    員警向緒知、郭憲賢證稱：在如附圖編號一所示房間內之物
    品，及該房間衣櫃內所掛之衣物均為男人的等情，而一般人
    承租房屋後，再分租他人，或出借他人使用，尚屬常見，則
    該附圖編號一所示之房間係由被告己○○男姓友人所使用，
    自屬可能，尚難以被告己○○為如附圖編號二所示房間之承
    租人，即認被告己○○必有實際使用附圖編號一所示房間，
    並據以認定扣案毒品係在被告己○○持有中。
２、被告乙○○、甲○○於本件警詢、偵查及原審中，雖各有指
    稱被告己○○為扣案毒品所有人之情事，惟被告乙○○所指
    稱扣案毒品所有人之事，前後供述不一，於警詢先供稱：扣
    案物品除了現金一百三十七萬六千元是我所有以外，其他均
    是己○○及甲○○所有的；嗣於偵查中改稱：我未說毒品是
    甲○○與己○○共有，我是說甲○○進來時與己○○在交談
    ，我只有看到甲○○在放毒品等語（見偵查卷第二四頁正面
    、第二七頁背面、第一三二頁、第一九七頁）。再被告甲○○指稱扣案毒品所有人之事，先後陳述亦有不一，於警詢先
    供稱：扣案的物品我都不知道是誰所有的等語，嗣於偵查中
    改稱：毒品是己○○與乙○○所有的，一百多萬元是乙○○
    的，我有看到乙○○與己○○兩人把毒品拿出來等語，及至
    原審又稱：毒品是乙○○的，因為搜索票寫我名字，我想說
    害到別人，所以才擔起來等語（見偵查卷第一三頁、第一八
    頁、第一三一頁及原審卷（一）第四九頁）。按本件被告乙○○、甲○○與被告己○○既為訴訟上利害關係相反之當事
    人，且二人所為不利於被告己○○之指述，均有前後不一致
    之情形，自不得以被告乙○○、甲○○所供，資為被告己○○係扣案毒品所有人之依據。
３、公訴人以被告己○○於原審供稱：我有提供毒品給打麻將的
    人一起吸食等語，且查獲時在場人戊○○、林根生、子○○
    、辛○○之尿液經送檢驗後，均含毒品反應，足可證明扣案
    毒品為被告己○○與乙○○所共有等情。惟本件查獲時之在
    場人等，經採尿送驗後，均有安非他命反應，固有臺灣尖端
    先進生技醫藥股份有限公司濫用藥物檢驗報告在卷為憑，而
    被告己○○雖曾於原審供稱：查獲當天在打麻將的那間房間
    ，我有把我的安非他命拿給大家一起用等語。惟被告己○○
    另於原審先後供稱：「安非他命是我自己的，我的安非他命
    是我向朋友買一點點自己吸的，有順便請打麻將的人一起吸
    ，我沒有向乙○○、甲○○要過海洛因及安非他命，我和乙○○就安非他命、海洛因，各有各的門路」（見原審卷（三
    ）第二三三頁背面、第二三四頁正面）；「我請大家吃的安
    非他命是從何處來的，我忘記了」（見原審卷（三）第二八
    八頁背面），且卷內亦無證據足認在場之戊○○等人所施用
    之毒品，係被告己○○取自扣案之毒品。公訴人以被告己○○自白轉讓戊○○等人安非他命，即認扣案毒品係被告己○○與乙○○所共有，要屬速斷。另查獲時在被告己○○承租
    之如附圖編號二所示房間內，雖扣得吸食器、吸食器配件、
    塑膠夾鏈袋等物，惟吸食器、吸食器配件，被告己○○自承
    為其所有，並供施用毒品所用之物（見原審卷（一）第二六
    ０頁、卷（二）第一九三頁、卷（三）第二三三頁背面），
    核與販賣無關，而塑膠夾鏈袋與在如附圖編號一所示房間內
    扣得之第一級毒品海洛因及第二級毒品安非他命，尚有相當
    距離，難認係供販賣之用，且該房間係被告乙○○所使用，
    本件復查無證據證明扣案毒品在被告己○○持有中，或與被
    告乙○○有共同意圖營利而販入扣案毒品之犯意聯絡。公訴
    人所舉證據，自不足以證明被告己○○有與被告乙○○共同
    販賣第一級、第二級毒品之犯行。
五、原審調查結果，認不能證明被告甲○○、己○○犯罪，而為
    被告甲○○、己○○無罪之諭知，經核並無違誤。檢察官上
    訴意旨以：
（一）按刑事訴訟法第三百條所謂得就起訴之犯罪事實變更法條
      ，係指法院依起訴認定被告犯罪事實，祗須不逾起訴基本
      事實之範圍，得自由為之，不以與起訴事實完全相同為必
      要。其所謂起訴之犯罪事實，係指單純一罪之單一犯罪事
      實及實質上一罪之全部犯罪事實而言，不包括裁判上一罪
      在內。起訴之犯罪事實既係為確定具體的刑罰權對象之表
      示，則法院得自由認定之事實，是否不妨害起訴之犯罪事
      實之同一，自應從訴之目的及侵害性行為之內容是否同一
      而定。亦即在不擴張及減縮單一法益及同一被害客體之原
      則下，於不妨害基本社會事實之範圍內，得自由認定犯罪
      事實，如竊盜、侵占、詐欺取財三罪，其基本社會事實同
      為意圖為自己或第三人不法之所有，以和平手段取得他人
      之財物，侵害他人之財產法益，因之，起訴之犯罪事實如
      係以上述三種罪名中任一罪名起訴，法院依其調查證據審
      理結果，就被告侵害單一法益之同一被害客體（即事實同
      一），如認被告犯罪手段有異於起訴書所認定者，即得變
      更起訴法條之罪名為其餘二罪中之另一罪名之犯罪事實。
      又著作權法第九十二條列舉公開播送、公開上映、出租等
      為侵害他人著作財產權之方法，其各個方法雖有差異，但
      其供人觀賞則無二致，彼此具有共通性，亦無罪質之差異
      ，則法院將公開播映供人觀賞之起訴事實依職權認定而變
      易為連續出租供人觀賞，並不妨害基本事實同一之範圍。
      所稱事實同一係指刑罰權所以發生之原因事實係屬同一者
      而言，是同一犯罪事實，僅行為程度不同或實施該行為之
      過程先後有別，諸如犯罪之完成，於通常情形下，須經過
      各種不同階段，而各階段之犯罪行為，又均為法律規定應
      予評價處罰者，即令法律上之規範評價輕重容有不同，於
      訴訟法上，仍不失其為同一性之犯罪事實。所謂同一性事
      實，包括事實上一罪暨實質上一罪及裁判上一罪在內之法
      律上一罪，具有不可分關係之各階段或各部分犯罪行為，
      同一犯罪之預備犯、未遂犯及既遂犯，僅屬行為階段上之
      區分，性質上並無不同，此三階段或三型態之犯罪事實自
      具有同一性。由於犯罪事實乃侵害法益之行為，犯罪事實
      自屬侵害性之社會事實，亦即刑法加以定型化之構成要件
      事實，故此所謂同一性應以侵害性行為之內容是否雷同，
      犯罪構成要件是否具有共通性（即共同概念）為準，若二
      罪名之構成要件具有相當程度之吻合而無罪質之差異時，
      即可謂具有同一性。故侵占離本人持有之物罪與竊盜罪相
      同，俱以不法手段占有領得財物，其客觀構成要件之主要
      事實雷同，二罪復同以為自己或第三人不法所有為主觀要
      件，同以他人之財物為客體，同為侵害財產法益之犯罪，
      罪質尚無差異，應認為具有同一性。因之，事實審法院依
      調查之結果所認定之被告犯罪事實，縱與起訴之犯罪事實
      並非全然一致，惟如其客觀上之基本社會事實相同，法院
      即應在不妨害事實同一之範圍內，變更起訴法條而為有罪
      之判決，不得以不能證明被告有檢察官起訴之犯罪事實，
      而逕予諭知無罪。從而法院就被告侵害同一法益之同一被
      害客體，與侵害行為具有階段性或共通性、發生原因事實
      及罪質屬同一性之情形下，雖犯罪手段、方法、行為階段
      程度有異於起訴之犯罪事實，仍屬社會基本事實同一，得
      以變更起訴法條，而自由認定與起訴犯罪事實並非全然一
      致之犯罪事實，不得逕就起訴之犯罪事實部分諭知無罪，
      庶維訴訟經濟原則，復兼顧被告防禦權之保障。
（二）綜上所述，所謂「社會基本事實同一」顯是以侵害性行為
      的內容是否雷同，及構成要件是否具有共通性及階段性來
      判斷。經核「販賣毒品」與「轉讓毒品」都是侵害社會大
      眾身體生命法益，罪質相同，構成要件具有共通性及階段
      性，客觀上都是將毒品交付給人，及交付給人未遂，況毒
      品危害防制條例第八條之「轉讓毒品罪」於同條第四項明
      定處罰轉讓毒品之未遂犯，與同條例第四條之「販賣毒品
      罪」之立法如出一轍，均有處罰未遂犯之規定，足見本件
      起訴書所載犯罪事實之「準備伺機販賣予不特定人施用」
      ，即與變更起訴法條之轉讓第二級毒品安非他命事實間，
      具有構成要件之階段性甚明，實則陰謀、預備、著手未遂
      、既遂乃各種犯罪之不同階段，犯罪構成要件概念同一，
      抑且不僅就侵害行為之內容雷同，均係以處分毒品侵害社
      會大眾法益，而販賣與轉讓之構成要件更具有共通性，蓋
      客觀上都是將毒品處分交付給人，從而本案的起訴事實與
      變更事實固然不是全然一致，然就客觀上行為人本身有把
      毒品處分給人之意圖及著手階段而言，處分之目的若是有
      賺差價就是販賣，倘沒有賺差價則為轉讓，得認在社會基
      本事實同一下，予以變更法條，況一號房間桌上的毒品，
      被告己○○也承認是由其到一號房間拿出來後請在場打麻
      將的人施用，這都是屬於起訴範圍內所涵攝之起訴事實。
      再者，實務上判決對於販賣與轉讓毒品之構成要件均認為
      具有共通性，得以變更起訴法條。是公訴檢察官就被告己○○及甲○○之犯罪事實本於刑事訴訟法第三百條就起訴
      之犯罪事實變更法條如下：「己○○於民國九十三年二月
      底向戊○○承租臺北市○○○路一六三巷二號六樓之二一
      間房間，於九十三年三月四日，在上址向乙○○無償取得
      第二級毒品安非他命，並於九十三年三月四日晚上參加友
      人婚宴後帶回住處內，除供自己施用外，基於轉讓第二級
      毒品安非他命之概括犯意，透過甲○○協助，甲○○基於
      幫助轉讓第二級毒品安非他命之犯意，予以分裝到塑膠夾
      鏈袋內，連續無償轉讓安非他命予在該屋內打麻將之戊○○、林根生、辛○○及子○○等人施用。嗣於九十三年三
      月五日凌晨六時二十分許，警方持搜索票至臺北市○○○
      路一六三巷二號六樓之二搜索時，當場扣得第二級毒品安
      非他命三包（淨重三二點四二公克）、電子磅秤一台、塑
      膠夾鍊袋四八五只，始悉上情。」
（三）經查：關於己○○部分是從乙○○的房間裡面拿出安非他
      命之後，無償轉讓第二級毒品安非他命給戊○○、林根生
      、辛○○、子○○施用，且其本身之安非他命是從乙○○
      處獲得，本於刑事訴訟法第三百條之規定予以變更起訴法
      條，將與乙○○共同販賣第二級毒品的犯行變更為連續無
      償轉讓第二級毒品，犯罪時間、地點、犯罪手段、犯罪客
      體及被害法益均相同，只是犯罪的犯意不同而已，足認社
      會基本事實同一，得以變更起訴法條。況且在場打麻將之
      人，都有施用第二級毒品的陽性反應，更可資為佐證。關
      於甲○○的部分，在第二房間裡面即甲○○在場之房間亦
      扣到分裝袋及吸食器，且吸食器內有安非他命殘渣，且被
      告己○○承認有無償提供安非他命給甲○○，從而得以變
      更甲○○販賣罪嫌部分為幫助無償轉讓，實則被告甲○○
      有幫助被告己○○分裝第二級毒品之動機及犯行，從而原
      審應有依刑事訴訟法第三百條之規定審判之義務。
（四）因之，本案雖犯罪手段、方法、行為階段程度有異於起訴
      之犯罪事實，然既具共通性及階段性，且侵害性行為的內
      容雷同，自仍屬社會基本事實同一，得以變更起訴法條，
      而自由認定與起訴犯罪事實並非全然一致之犯罪事實，不
      得逕就起訴之犯罪事實部分諭知無罪。且被告己○○之辯
      護人亦同意公訴檢察官變更法條。原判決未察上情具有構
      成要件之階段性，遽認本案起訴之犯罪事實僅記載「準備
      伺機販賣予不特定人施用」並未包含交付毒品之基本事實
      在內，尚不得變更法條為轉讓毒品及幫助轉讓毒品罪，自
      有違誤，有刑事訴訟法第三百七十八條不適用法則及適用
      法則不當之違背法令事由。
（五）按被告雖未自白，如果共同被告不利於己之陳述足證其有
      共犯情事者，可為該被告之犯罪證據。是共同被告所為不
      利於己之陳述，依刑事訴訟法第一百五十六條第二項之規
      定，雖仍應調查其他必要之證據，以察其是否與事實相符
      ，其目的乃欲以補強證據以擔保其陳述之真實性，故此所
      謂之補強證據，係指除共同被告之供述外，其他足以證明
      該陳述具有相當真實之證據而言，且並非以證明犯罪構成
      要件之全部事實為必要，倘其得以佐證自白之犯罪非屬虛
      構，能予保障所自白事實之真實性，即已充分，又得據以
      佐證者，雖非直接可以推斷該被告之實施犯罪，但以此項
      證據與被告之自白為綜合判斷，若足以認定犯罪事實者，
      仍屬補強證據，不得僅以無關重要之點，遽然推翻共同被
      告之自白，其所為判斷，仍應受經驗法則與論理法則之支
      配，因之，倘其中之一部為真實時應得採為裁判之基礎，
      非謂其中有一部分與事實不符，即認全部均屬無可採取，
      我國刑事訴訟法對於補強證據之種類，並無設何限制，故
      不問其為直接證據、間接證據或係間接事實之本身即情況
      證據，均得為補強證據之資料，且補強證據旨在補強被告
      自白之真實性，不以與自白內容完全一致為必要，其所證
      明之程度，係犯罪事實之一部或全部，亦非所計，只須其
      證據力足使法院確信被告之自白為真實即可。
（六）被告自白及共犯不利供述相同，應類推適用上述法條之法
      理，仍應調查其他證據以資審認。此之「其他積極證據」
      係指補強證據，包含經驗常情、客觀情況、被告供述與證
      人所證矛盾等間接證據、客觀情況證據在內。是其陳述雖
      必須以補強證據以擔保其陳述之真實性，此所謂之補強證
      據，係指除被告自白外，其他足以證明該陳述具有相當真
      實性之證據而言，且並非以證明犯罪構成要件之全部事實
      為必要，倘其得以佐證被告自白犯罪事實非屬虛構，能予
      保障被告自白所陳述事實之真實性，即已充分，又得據以
      佐證者，雖非直接可以推斷該被告之實施犯罪，但以此項
      證據與被告自白之陳述為綜合判斷，若足以認定犯罪事實
      者，仍屬補強證據。被告自白之法則不能因部分不實的自
      白而推翻全部的自白不實，是要去看那些自白是有補強證
      據，如果自白具有任意性時，原則上是推定為真實。因之
      ，倘其中之一部為真實時應得採為裁判之基礎，非謂其中
      有一部分與事實不符，即認全部均屬無可採取。
（七）本案被告二人之自白顯係出於自由意志，且自始即一一提
      出合理、可信、明確之證人、證物及文書證據，並說明各
      項客觀情況及細節，指出被告答辯之矛盾處，合乎常情、
      經驗，且被告二人亦對於有物證、書證之行為坦承不諱，
      已建立極為詳密之補強證據作為證明其自白具有真實性，
      進而證明被告二人之轉讓第二級毒品及幫助轉讓毒品犯罪
      事實，僅能自事後之各項證據（含人證、物證、書證、部
      分被告之自白）本於推理作用互補其證明力，並參考其他
      相關客觀情況證據依經驗法則衡情度理綜合判斷，可見被
      告甲○○所辯不足採信，進而足以認定共同被告己○○、
      乙○○所供述被告甲○○之上開犯罪事實係屬真實。上述
      證據方法顯具有與其他間接證據間之互補性質，亦經被告
      甲○○當庭坦承不諱，況共同被告己○○亦必須負擔刑責
      ，足認被告甲○○有犯意、動機及犯行無疑，顯然足以作
      為共同被告己○○、乙○○供述被告甲○○共犯幫助轉讓
      犯行之補強證據，益徵被告二人之自白所供為真實。此自
      可證被告甲○○從審判中通緝到案後一味閃避、推拖與其
      無關狀，顯係說謊不實，試圖藉證據不足而僥倖卸責，是
      以共同被告己○○、乙○○所述，益堪採信。
（八）尤有進者，被告己○○雖自始至終否認販賣毒品，惟已多
      次在審理中就變更後之法條及無償轉讓第二級毒品犯罪事
      實表示沒有意見，並承認無償轉讓第二級毒品之犯罪，而
      被告甲○○先前於偵審中亦多次坦承有幫忙分裝第二級毒
      品安非他命，亦坦承有拿第二級毒品安非他命給己○○施
      用等情（詳見先前所陳之補充理由書之證據清單），況且
      證人即本案承辦警員向緒知亦於審理中到庭結證稱：「九
      十三年警聲搜三八二號卷第三頁之聲請書簽呈是我所寫，
      線索是秘密證人Ａ１，他曾經因為吸食毒品被我抓過，交
      保出來時報這條線給我，我才知道有這件事情，我在三月
      二日之前有去查獲地點看過，我是問樓下的警衛，警衛說
      那邊人都不認識，之後我在三月二日時發現，看到甲○○
      一群人在那邊出入，有打麻將的聲音，那邊好像沒有開伙
      ，便當垃圾很多，可以研判人很多，出入的人員不固定，
      我去看的時候現場很多人，我只認識甲○○一人，其他的
      我都不認識，他們是夜間出入比較多，日間出入比較少，
      甲○○出入時都帶一個包包，甲○○都是跟一群人出入，
      甲○○都下樓帶人上去，我已經看了五、六次，甲○○的
      出入都是這個樣子。因為我們當時是一次辦二件，所以三
      月一日、三月二日我在兩個地點跑來跑去。本件查獲地點
      有出入時，就有人打電話通知我，我從三元街的另一個現
      場跑到查獲地點的延平南路去看。當時有四個人員在監控
      二個點。甲○○出現的時候，都是在樓下帶人上去，但不
      會直接回到房子，都會繞一下再進去，開門的時候也是很
      小心，他一個人開門的時候，其他人會看一下後面有無其
      他人，晚上的時候那邊很吵鬧，有打麻將及人聲，而且那
      邊是住宅區，沒有人晚上會這樣子，所以我認為那邊出入
      複雜，且垃圾袋裡面有夾鏈袋。垃圾袋是打開的，我經過
      時看一下裡面有三、四個夾鏈袋，我看二次垃圾袋都有看
      過分裝的夾鏈袋，但因為很髒所以我沒有把它拿起來。看
      到出入的情形，是從同層樓往斜看，可以看到六樓之二的
      點的出入狀況。三元街一到二樓出入只有一個很小的樓梯
      間，我們在一樓就可以監控一、二樓。三元街也是跟延平
      南路一樣，都是一群人出入，甲○○都下來帶人上去，三
      元街也是在打麻將，也是晚上不睡覺，晚上出入的人很多
      ，那邊也是住宅區，甲○○也是開門的時候，會左顧右盼
      ，上樓梯時會回頭看後面有沒有人。那次法官發三元街、
      延平南路的搜索票給我們，我們先去三元街搜索，沒有抓
      到甲○○，只抓到一個女的通緝犯，該人告訴我說甲○○
      這一群人已經移到延平南路去了，到十二點左右辦完三元
      街以後，凌晨兩點再到延平南路那邊去，我站在樓梯間沒
      有看到人出入，但是該房子人很多，我有請Ａ１上去看，
      Ａ１說裡面有人，我們就等天亮後按電鈴再上去搜索。三
      元街抓到的女通緝犯，有說與甲○○認識。因為女的通緝
      犯本身也有吸毒，所以他們會知道延平南路那個點。女的
      通緝犯只有說曾經在一起施用過毒品，沒有說用什麼毒品
      。當我搜索二號房間時，甲○○身邊有夾鏈袋、吸食器，
      吸食器有安非他命的殘渣。有針對甲○○的包包搜，包包
      裡面有夾鏈袋、己○○的存款簿也在包包裡面。是乾淨的
      夾鏈袋。包包是從二號房間搜出來的。Ａ１有海洛因及安
      非他命的前科，被我抓到那次是安非他命。二號房間不是
      我搜的，打開甲○○的包包有照相，包包是從二號房間拿
      出來的，我不知道包包是誰的，只知道是從甲○○的房間
      拿出來的，包包是拿出來外面，所有的東西搜完後，才一
      起打開看。我們是當著甲○○的面前打開，打開的時候當
      時我在場，裡面有夾鏈袋及存款簿，我們有問甲○○包包
      是不是你的，甲○○沒有回答，所以我們當著甲○○的面
      打開包包。除了這兩樣東西還有一般的化粧品。跟一般女
      用肩揹的皮包一樣大小。一、二號房間與包包所搜到的夾
      鏈袋形式都是一樣的，只是大小有些不一樣，一號房是大
      的，二號及包包是小的夾鏈袋。我有當場問甲○○為什麼
      己○○的存款簿及夾鏈袋在你包包裡？但甲○○不講。我
      之前有抓過她一次，所以我認識甲○○，對他的長相很清
      楚。我之前在三元街看到甲○○一次，然後我再問Ａ１，
      可能三元街的部分已經曝光，可能移到延平南路，於是我
      就到延平南路監控，我去了三、四次，我看到一群人，有
      看到甲○○的次數大約二次，甲○○是跟一群人出入，會
      帶一群人上來，我沒有看到甲○○單獨外出。二、三天裡
      面的時間去三、四次，得到消息會去看，因為Ａ１會告訴
      我們消息。有時候白天去，有時晚上去，大約三、四十分
      鐘到一個小時。我們是有空繞過去看，並沒有二十四小時
      監控。在我監控的那段兩、三天時間，甲○○一直都在延
      平南路。監控那麼久是等東西進來。Ａ１會告訴我們東西
      會進來。A1只有說裡面有很多東西，是毒品。沒有說是何
      人帶進來的。」等語，所述與查獲現場之情況、物證、書
      證及相關人證悉相符合，且被告甲○○在偵查、審理筆錄
      中明確自白有幫忙分裝，足認為甲○○有幫己○○分裝毒
      品轉讓給打麻將的四個人，且被告甲○○亦承認有向己○○拿過毒品施用，基於這種情誼會幫助轉讓。且被告己○○、乙○○均對向緒知之證詞表示沒有意見。抑且，被告
      己○○更結證稱：「我從來沒有叫甲○○扛下責任，我有
      請甲○○吃安非他命，我把安非他命放在吸食器裡，請大
      家一起吃。二號房間搜到小型分裝袋我不知道警員從哪裡
      搜出來的，我自己有吸食，我怕吃過量，所以我自己會分
      裝，我把分裝袋拿到我房間內我自己裝。甲○○只去二、
      三天，甲○○有幫我分裝，是裝給我自己吃，有從一號房
      間拿過毒品請他們吃。我房間的分裝袋可能是我之前的。
      我去一號房所拿的毒品是安非他命。」等語，被告乙○○
      亦結證稱：「沒有請過己○○吃任何毒品，有看過甲○○
      在二號房間分裝毒品。」等語，被告己○○從頭到尾承認
      確實有提供安非他命給打麻將的人吃，打麻將的人為了保
      護被告己○○，剛開始都否認有施用毒品，但經檢驗後，
      打麻將的人全部都有毒品陽性反應，加上二號房間內確實
      查獲安非他命殘渣的吸食器，與被告己○○的自白吻合，
      證人向警員的證述也很清楚，雖然是住宅區，但是有打麻
      將的聲音，所以一個晚上都不睡覺，安非他命提供給打麻
      將的人施用，符合社會常情經驗，對於被告己○○的自白
      有補強證據作用。況己○○是主要的承租人，與乙○○又
      係朋友，且二、三號房當時是屬於己○○及甲○○管理支
      配的範圍，被告己○○及甲○○偵審中供承連續無償轉讓
      及分裝毒品的自白是可信的。被告甲○○前後不同的自白
      犯罪，都是任意性的，目前被告甲○○自白於九十三年三
      月三日在檢察官筆錄裡面（見偵查卷第十五頁、第五八頁
      ），前面說了小珍的故事，雖然是不實的，但是後來證稱
      ：「警方搜索當天，我有在房內分裝毒品」等語，被告乙○○前前後後很多次證稱：「有看到甲○○在分裝毒品」
      等語，被告己○○也結證稱：「我有分裝毒品」等語，但
      在偵審中也證稱「看到甲○○在分裝毒品」等語，所以雖
      然被告二人否認毒品是他們的，但就分裝毒品犯罪事實來
      說，被告三人供詞是一致的，加上甲○○被搜索之時，確
      實在二號房內，二號房內確實也有不少量小型的分裝袋，
      加上也有安非他命的吸食器，被告甲○○在上次審理庭中
      也證稱：「己○○有請我吃安非他命，有時也會回請己○○」等語，被告甲○○本身是住在被告己○○的家裡，基
      於人情之常，且被告二人都是吸毒者，打麻將的人需要毒
      品，在此狀況下，被告己○○、乙○○結證稱：「甲○○
      有分裝毒品」等語，被告甲○○自己都有承認分裝毒品是
      有得以佐證被告甲○○自白分裝毒品犯罪事實非屬虛構，
      能予保障被告甲○○自白所陳述事實真實性之補強證據。
      因為甲○○分裝毒品並不是為了自己之利益而犯罪，且所
      犯也是構成要件以外之犯行，被告甲○○成立無償轉讓毒
      品之幫助犯。且本案的發現，警員向緒知證稱是因為發現
      被告甲○○經常出入及Ａ１的證詞焦點是放在被告甲○○
      身上，本件在審理中，被告甲○○經通緝到案後，也供稱
      毒品是乙○○的，雖然被告甲○○有說當時是被告己○○
      叫他扛的，可是到案的警察也已證稱：「不准被告講話」
      等語，所以被告甲○○說被告己○○叫他扛這句話不實在
      。被告乙○○所持有的第一、二級毒品之數量顯然超過通
      常吸食所需的量，被告乙○○本身持有的毒品已經分裝，
      顯然不是為了要久存，顯然要短暫持有，且被告囤積大量
      的毒品供自己吸食，顯然有悖常理，分裝袋是可以重複使
      用的材質，不用分成大、小型的分裝袋，且量大到四百多
      個各情。綜上所述各情，相互印證，足以證明被告二人於
      偵審時自白有與事實相符之補強證據，被告二人上述犯行
      自堪認定。被告甲○○後來翻異辯詞稱：「我當初是為了
      要幫他們扛下責任，所以他們全部推到我身上。己○○沒
      有提供安非他命給我施用過」云云，顯係事後狡卸之詞不
      足採信甚明。且被告己○○亦自白事實真實。原判決未察
      上情，判決被告甲○○、己○○二人部分無罪，自有違誤
      ，有刑事訴訟法第三百七十八條不適用證據法則及適用被
      告自白之法則不當之違背法令事由。
（九）按所謂「社會基本事實同一」，係以行為之侵害法益及構
      成要件是否具有共通性為依據。而「販賣毒品」與「轉讓
      毒品」，均係侵害社會大眾法益；且就犯罪構成要件而言
      ，所不同者，在於是否有營利意圖，則行為人倘有交付他
      人毒品之行為，只因有無意圖營利，而有販賣毒品罪及轉
      讓罪之區別，此時始能認係社會基本事實同一。惟本件檢
      察官起訴稱：被告乙○○、甲○○、己○○共同基於營利
      販賣第一、二級毒品之犯意聯絡，先由甲○○於九十三年
      三月五日某時，販入數量不詳之第一級毒品海洛因及第二
      級毒品安非他命，再由甲○○將販入之毒品，於同日攜至
      臺北市中正區○○○路一六三巷二號六樓之二房屋由己○○所承租之房間內，與乙○○、己○○共同分裝前開毒品
      ，「準備伺機販賣不特定人施用及牟利」；嗣於原審審理
      時當庭陳稱：被告甲○○、己○○犯罪事實更改為己○○
      於九十三年二月底向戊○○承租臺北市○○○路一六三巷
      二號六樓之二的一間房間，於九十三年三月四日，在上址
      向乙○○無償取得第二級毒品安非他命，並於九十三年三
      月四日晚上參加友人婚宴後帶回住處內，除供自己施用外
      ，並基於轉讓第二級毒品安非他命之概括犯意，透過甲○○之協助，分裝到塑膠夾鏈袋內，連續無償轉讓安非他命
      予在屋內打麻將之戊○○、林根生、子○○及辛○○施用
      ，嗣於九十三年三月五日上午六時二十分許，為警搜索查
      獲等情，就被告己○○起訴法條變更為連續轉讓第二級毒
      品罪嫌；被告甲○○起訴之法條變更為幫助連續轉讓第二
      級毒品罪嫌。比較檢察官起訴事實及聲請變更之犯罪事實
      ，無論犯罪時間、被告等參與之行為，均有不同；且起訴
      事實認被告甲○○、己○○與被告乙○○係共同意圖營利
      ，由被告甲○○販入第一級毒品海洛因及第二級毒品安非
      他命，再由被告三人共同分裝，「準備伺機販賣不特定人
      施用及牟利」，並未記載被告三人有「交付」毒品予他人
      。變更之犯罪事實卻認：被告己○○向被告乙○○無償取
      得安非他命，並基於轉讓之概括犯意，透過被告甲○○協
      助分裝，連續無償轉讓安非他命予戊○○、林根生、子○○及辛○○等人，非但變更被告甲○○、己○○取得毒品
      之方式（即一為意圖營利向不詳之人販入、一為向被告乙○○無償取得）及毒品種類，並稱被告甲○○、己○○已
      有「交付」他人之行為。二者犯罪事實，截然有別。此與
      行為人確有交付他人毒品，並有收受代價，而被訴販賣罪
      時，因不具營利意圖，乃變更起訴法條，論以轉讓罪，顯
      不相同。雖公訴人另以：同一犯罪事實，僅行為程度不同
      或實施該行為之過程先後有別，諸如犯罪之完成，於通常
      情形下，須經過各種不同階段，而各階段之犯罪行為，又
      均為法律規定應評價處罰者，即令法律上規範評價輕重容
      有不同，於訴訟法上，仍不失為同一性之犯罪事實。同一
      犯罪之預備犯、未遂犯及既遂犯，僅屬行為階段上之區分
      ，性質上並無不同。「販賣毒品」與「轉讓毒品」構成要
      件具有共通性及階段性，社會基本事實自屬同一。惟轉讓
      、販賣毒品罪之構成要件共通性在於「交付」毒品之行為
      ，本件檢察官既未起訴被告等有「交付」之行為，核與變
      更犯罪事實之「交付」他人毒品，已不具共同性。且轉讓
      毒品亦非販賣毒品之階段行為，與同一犯罪之預備犯、未
      遂犯及既遂犯，屬行為階段上之區分有別，自不得據以認
      定社會基本事實相同。公訴人猶指原審未變更起訴法條為
      不當，委無可採。又本件公訴人既未起訴被告甲○○、己○○二人有轉讓毒品犯行，縱被告二人有自白轉讓犯行，
      並有其他證據足以佐證，亦非法院所得審判之範圍，原審
      僅就公訴人起訴事實審理，自無不合，足見本件公訴人上
      訴，為無理由，應予駁回。
六、（一）臺灣板橋地方法院檢察署（九十四年度偵字第一三七
    五八號）移送併辦意旨略以：被告己○○、庚○○（另案提
    起公訴）基於販賣第二級毒品安非他命之概括犯意聯絡，另
    基於販賣第一級毒品海洛因之犯意，於向年籍姓名不詳之人
    購入第一級毒品海洛因、第二級毒品安非他命後，即自九十
    二年三月間起至同年八月五日二時二十五分許，由被告己○○以行動電話0000000000、000000000
    0號與丑○○之行動電話0000000000號聯絡後，
    即唆使庚○○或綽號「阿弟」之姓名年籍不詳之人，前往臺
    北縣蘆洲市○○街三十八巷五十七弄七號前，以每半兩一萬
    三千元之價格販賣安非他命予丑○○（所涉販賣毒品案件，
    另為不起訴處分），嗣經警於九十二年八月四日二十三時四
    十九分許，在臺北縣蘆洲市○○街三十八巷五十七弄口與公
    園路旁查獲，並扣得安非他命二包（毛重分別為十八點四公
    克、三十六點四公克）、現金十一萬三千二百元，另在其位
    於臺北縣蘆洲市○○街三十八巷五十七弄七之二號三樓住處
    ，扣得電子磅秤一台、海洛因分裝袋封口機一台、海洛因加
    工鑄模具一個、葡萄糖一百零八點八公克、針筒三支、海洛
    因殘渣袋六只、海洛因塊磨粉袋五個、帳目七張、安非他命
    二十三包（毛重共計五十六點八公克）、海洛因十一包（毛
    重共計六十六點一公克）、海洛因分裝袋四千五百只、手機
    二支；（二）臺灣板橋地方法院檢察署（九十四年度偵字第
    一四一四五號）移送併辦意旨略以：被告己○○基於意圖營
    利販賣第一級毒品海洛因及第二級毒品安非他命之概括犯意
    ，於九十三年二月九日、十日，在臺北縣板橋市○○路三六
    二號五樓等地，向乙○○（另案移送併辦）及年籍姓名均不
    詳，綽號「阿興」之成年男子以十一萬及六萬五千元，販入
    第一級毒品海洛因及第二級毒品安非他命，再於分裝後，伺
    機販賣予不特定人施用，嗣經警於九十三年二月十日二十一
    時十五分許，在上址當場查獲，並扣得液態安非他命七包（
    毛重為二一○點四公克）、海洛因十一包（毛重二十三點二
    公克）、販賣毒品所得現金十萬元、吸食器一組、行動電話
    二支等物，均認被告己○○涉有販賣第一級、第二級毒品罪
    嫌，且認與本件構成連續犯之裁判上一罪關係，而移送本院
    併案審理，惟查本件被告己○○被訴販賣毒品罪行，尚屬無
    法證明，經本院為無罪判決之諭知，已如前述，上開併辦案
    件自無從與本案構成連續犯之裁判上一罪，本院無從併予審
    理，應退由檢察官另行偵辦，附此敘明。
七、被告甲○○經合法傳喚，無正當理由不到庭，爰不待其陳述
    逕行判決。
據上論斷，應依刑事訴訟法第368條、第371條，判決如主文。
本案經檢察官邱美育到庭執行職務。
中    華    民    國    95    年    3     月    30    日
                  刑事第八庭審判長法  官  鄭文肅
                                  法  官  楊炳禎
                                  法  官  陳國文
以上正本證明與原本無異。
如不服本判決，應於收受送達後10日內向本院提出上訴書狀，其
未敘述上訴之理由者並得於提起上訴後10日內向本院補提理由書
（均須按他造當事人之人數附繕本）。
被告甲○○、己○○不得上訴。
                                  書記官  蔡棟樑
中    華    民    國    95    年    3     月    30    日
附錄：本案論罪科刑法條全文
毒品危害防制條例第4條第1項、第2項
製造、運輸、販賣第一級毒品者，處死刑或無期徒刑；處無期徒
刑者，得併科新臺幣1千萬元以下罰金。
製造、運輸、販賣第二級毒品者，處無期徒刑或 7年以上有期徒
刑，得併科新臺幣7百萬元以下罰金。


司法院資訊處製作；財團法人民間司法改革基金會備份。
